【裁判字號】    89,上易,297
【裁判日期】    890330
【裁判案由】    詐欺
【裁判全文】
臺灣高等法院高雄分院刑事判決          八十九年度上易字第二九七號
    上  訴  人
    即  被  告  甲○○
右上訴人因詐欺案件，不服臺灣高雄地方法院八十八年度易字第二三九九號中華民國
八十八年十二月三十一日第一審判決（起訴案號：臺灣高雄地方法院檢察署八十七年
度偵字第二六一一九號），提起上訴，本院判決如左：
      主      文
上訴駁回。
甲○○緩刑貳年。
      事      實
一、甲○○本為高雄市元富證券尖美分公司之營業員，因曾替乙○○墊過股票交割款
    而互有熟識，並因其職務之便，而知悉乙○○於花旗銀行內尚有融資貸款額度，
    竟意圖為自己不法之所有，明知自己無償債之能力，於民國八十七年二月十八日
    ，在乙○○位於高雄市○○街七號之住處，向乙○○偽稱因其客戶李秀春所購買
    之股票已超過融資之額度，恐日後發生違約交割，將連帶使其受到牽累，欲向乙
    ○○借款新台幣（下同）一百五十萬元，替李秀春代墊股款，並言明客戶如將買
    進之股票售出即清償借款，並約定利息為每日一千零五十元。乙○○因甲○○前
    於八十七年一月二十三日向其借款，已按期償還，致未有疑慮而如數交付借貸之
    款項，甲○○並簽發借據乙紙以為憑證。事後甲○○竟拒不清償借款，履經催討
    ，始償還十萬元，隨後即避不見面。經乙○○至上開證券公司了解時，始發現甲
    ○○所借之款項係存入朱慧宜之帳戶內，而非真為代墊李秀春之股票交割款，至
    此乙○○始知受騙。
二、案經乙○○訴由臺灣高雄地方法院檢察署檢察官提起公訴。
      理      由
一、訊據上訴人即被告甲○○固不否認有於上揭時地向乙○○借款一百五十萬元，並
    簽發借據及將借款匯入朱慧宜帳戶內之事實，惟矢口否認有何詐欺之犯行。辯稱
    ：該筆款項既係伊所出名借用，則無論其借款目的為何，究係借款以代墊李秀春
    或朱慧宜之股款，對乙○○而言僅係名稱不同而已，在法律上之借款人仍是伊；
    至於伊所借之款項亦確係用於支付股票交割款，且伊與乙○○間，於遇股票交割
    急需時，亦常有互調款項應急之情形，故伊並未向乙○○施用詐術云云。
二、惟查：
  (一)右開事實，業據告訴人乙○○於偵查中、原審及本院指訴甚詳，且自卷附被告借
    款當日所簽發之借據，及被告與告訴人間原確有多款款項之往來，並曾於告訴人
    存款不足時，由被告向伊客戶調借與之，而被告或其他客戶交割款不足，被告亦
    曾向告訴人調借（此有中興商業銀行存款往來對帳單附卷可參）等情觀之，被告
    應確係以李秀春所購買之股票已超過融資之額度，唯恐日後發生違約交割，將連
    帶使其受到牽累，為替李秀春代墊股款之名義向被告借款甚明。被告事後辯稱伊
    借款時，僅言明係「交割款不夠」，並未指明是為墊何筆款項及何時清償（見原
    審八十八年十二月十七日之審理筆錄），核與前揭論據不符，殊不足採。
  (二)此筆借款係經由甲○○匯入朱慧宜於美商花旗銀行之帳戶內，此有美商花旗銀行
    跨行匯款申請單附卷可稽，而依前項論述，被告向乙○○借款之目的係為替客戶
    李秀春代墊股款，衡情被告應是將此筆款項匯入李秀春之帳戶，惟被告竟將該筆
    款項匯入朱慧宜之帳戶中，而非李秀春之帳戶，由此已足證明被告借款之目的與
    其事後真正之用途顯非一致，足徵被告向乙○○借款之初，其意圖為何，實令人
    起疑。
  (三)被告對於究係為何人借錢此一爭點上，於檢察官偵查中先稱係替李秀春借款，隨
    後又稱借錢係為提供一不知名之「陳姓客戶」，以便利用李秀春、朱慧宜之人頭
    帳戶買賣股票等語（見偵查卷第二十六頁、二十七頁），另於原審八十八年七月
    九日審理時又改稱：系爭借款實際使用者為伊本人之語，被告如此反覆辯稱，又
    無法合理交待是否真有「陳姓客戶」存在，而證人朱慧宜又證稱其於中興商業銀
    行申請之帳戶係專供被告使用，以為買賣股票所用等語（見原審八十八年七月九
    日審判筆錄），故嗣後被告雖確有自朱慧宜帳戶所買賣股票之股款再匯入李秀春
    之帳戶內，惟此二人實皆為被告之人頭帳戶，並非確有此等客戶存在，故可證被
    告向告訴人所借之一百五十萬元，應係由被告匯入朱慧宜之帳戶內，以便買賣股
    票而自為使用。
  (四)綜上所述，被告向告訴人詐稱其為代墊客戶李秀春之股款，並將於該股票賣出時
    ，本金連同利息一併歸還，但客戶李秀春實乃一人頭帳戶，所有的經營操作皆為
    被告本人，所借之款項亦皆由被告做為股票買賣之資金，並非代墊何人之股款以
    觀，被告顯係基於意圖為自己不法之所有，而施用詐術，使人交付財物。是被告
    上開所辯，乃係卸責之詞，不足採信，事證明確，犯行堪以認定。
三、核被告所為，係犯刑法第三百三十九條第一項之詐欺取財罪。原審因而適用刑法
    第三百三十九條第一項，罰金罰鍰提高標準條例第一條前段，並審酌被告身為一
    證券交易員，卻利用其客戶對其之信任，詐騙大筆金額，以供其炒作股票，犯後
    又不積極與告訴人處理債務糾紛，及其犯罪手段及其所得等一切情狀，量處有期
    徒刑七月。經核原判決認事用法並無不合，量刑亦屬適度。被告上訴意旨，仍執
    前詞，否認犯罪，指摘原判決不當，為無理由，應予駁回。
四、查被告前未曾受有期徒刑以上刑之宣告，有本院被告全國前案紀錄表在卷可稽。
    茲因一時失慮，觸犯刑章，惟事後已與告訴人成立民事和解，有和解書一紙在卷
    可考，實害減輕，經此偵審程序及科刑教訓，當知所警惕，應無再犯之虞，本院
    因認被告所受刑之宣告，以暫不執行為適當，併宣告緩刑二年，以啟自新。
據上論結，應依刑事訴訟法第三百六十八條，刑法第七十四條第一款，判決如主文。
本案經檢察官羅正平到庭執行職務。
中    華    民    國     八十九     年         三     月     三十       日
                              臺灣高等法院高雄分院刑事第三庭
                                  審判長法官  莊秋桃
                                        法官  陳中和
      法官  謝宏宗
右正本證明與原本無異。
不得上訴。
                                      書記官  陳靖華
中    華    民    國     八十九     年       四       月      五        日
附錄：本判決論罪科刑法條：
刑法第三百三十九條第一項
意圖為自己或第三人不法之所有，以詐術使人將本人或第三人之物交付者，處五年以
下有期徒刑、拘役或科或併科一千元以下罰金。
                                                                        Ｇ


司法院資訊處製作；財團法人民間司法改革基金會備份。
